【裁判字號】    89,自緝,122
【裁判日期】    890929
【裁判案由】    詐欺
【裁判全文】
臺灣臺中地方法院刑事裁定                        八十九年度自緝字第一二二號
    自  訴  人  甲○○
    被      告  乙○○
右列被告因詐欺案件，經自訴人提起自訴，本院裁定如左：
    主  文
本件自訴駁回。
    理  由
一、自訴意旨略以：被告乙○○於民國八十六年四月下旬，至台中市○○路八五二巷
    一○號四樓自訴人甲○○之住處，向自訴人佯稱其代理銷售「凱旋大莊」三十二
    戶之建設方案，有利可圖，鼓吹自訴人投資，自訴人不疑有他，遂於同年四月三
    十日電匯新台幣（下同）七萬五千元與被告，並請被告簽發到期日為八十六年五
    月六日、面額七萬五千元之本票供擔保，並由被告立具「乙○○承諾甲○○入股
    ，回收淨利以請款總額乘以十四％，即算於甲○○無誤．．．」以為證明。詎本
    票到期後不獲付款，自訴人屢經催討無著，始知受騙等語，因認被告涉犯刑法第
    三百三十九條第一項之詐欺取財罪嫌等語。
二、按刑事訴訟法固業於八十九年二月九日經總統公布修正條文，將原刑事訴訟法第
    三百二十三條第一項之規定：「同一案件經檢察官終結偵查者，不得再行自訴。
    」修正為「同一案件經檢察官依第二百二十八條規定開始偵查者，不得再行自訴
    。但告訴乃論之罪，經犯罪之直接被害人提起自訴者，不在此限。」並於同年月
    十一日生效。惟訴訴條件之具備否，除某些訴訟條件不特應於起訴時具備，裁判
    時仍應存在，如起訴時具備訴訟條件，而其後欠缺者，其訴仍不適法（例如告訴
    乃論之罪，於起訴後撤回其告訴者）外，原則上應以起訴時為準，起訴後縱有變
    更，仍不得指為訴訟條件有欠缺。經查，自訴人就本案事實除向本院提起詐欺之
    自訴外，並曾向臺灣臺中地方法院檢察署提出被告涉犯詐欺罪嫌之告訴，嗣並經
    該署檢察官為不起訴處分，固經被告於本院訊問中陳明，然查，臺灣臺中地方法
    院檢察署檢察官係於八十九年三月二十七日方以八十九年度偵緝字第一四五號為
    不起訴處分，有該不起訴處分書在卷可按，而本件自訴人係於八十七年十一月十
    八日即就同一事實向本院提起自訴，自訴人於向本院提起本件自訴時，臺灣臺中
    地方法院檢察署檢察官就同一事實既尚未偵查終結，依上開修正前刑事訴訟法第
    三百二十三條第一項之規定，自訴人提起本件自訴時，其訴乃屬合法，從而，自
    訴人就同一事實雖曾向臺灣臺中地方法院檢察署提出告訴而經該署開始偵查，嗣
    並經為不起訴處分，然本院仍不受該不起訴處分之拘束，合先敘明。
三、再按法院或受命法官於自訴案件第一次審判期日前訊問及調查結果，如認為案件
    有刑事訴訟法第二百五十二條至第二百五十四條之情形者，得以裁定駁回其自訴
    ，同法第三百二十六條第三項定有明文。又按犯罪事實應依證據認定之，無證據
    不得推定其犯罪事實，刑事訴訟法第一百五十四條定有明文。另刑法第三百三十
    九條第一項之詐欺取財罪之成立，係以意圖為自己或第三人不法所有，以詐術使
    人將本人或第三人之物交付為要件，所謂以詐術使人交付，必須被詐欺人因其詐
    術而陷於錯誤，若其所用方法，不能認為詐術，亦不致使人陷於錯誤，即不構成
    該罪。換言之，該罪必須行為人自始基於不法所有之意圖，以詐術使人交付財物
    ，始能構成。至於民事當事人間，若有未依債務本旨履行債務之情形，在一般社
    會經驗而言，原因非一，非必出於自始無意給付之詐欺犯罪一端；而刑事被告依
    法不負自證無罪之義務，故在別無積極證據之情形下，自難違反刑事訴訟法第一
    百五十四條之規定，以被告單純債務不履行之狀態，即推定被告自始有不法所有
    之意圖而施用詐術。經查，自訴人於提起本件自訴後，屢經傳喚，始終未到庭，
    經本院執行拘提亦無效果，而經調閱臺灣臺中地方法院檢察署八十九年度偵緝字
    第一四五號卷宗，自訴人於提出告訴後，亦始終未到庭，致本院無從查證自訴人
    所指訴各項情節之真實性，而本件被告於本院訊問中坦承有自自訴人處取得七萬
    五千元之事實，惟堅決否認有何詐欺取財之犯行，並辯稱：係因嗣後未順利取得
    「凱旋大莊」之銷售案才未還款等語；按投資本有風險，衡諸常情，各投資者均
    應按投資比例分擔風險，此為一般人之通識，尚難僅以被告向自訴人取得投資款
    後，有事後未返還投資款及給付約定報酬之事實，即逕行推定被告有詐欺之犯行
    ，而依本件卷內資料，亦不足認定被告有向自訴人詐欺取財之犯罪事實，應認被
    告犯罪嫌疑不足，有刑事訴訟法第二百五十二條第十款之情形，爰依同法第第三
    百二十六條第三項之規定，裁定駁回自訴。
四、據上論斷，應依刑事訴訟法第三百二十六條第三項、第二百五十二條第十款，裁
    定如主文。
中        華        民        國    八十九    年    九    月    二十九  日
                                臺灣臺中地方法院刑事第二庭
                                    法  官  呂麗玉
右正本證明與原本無異
如不服本判決應於送達後十日內向本院提出上訴狀
              書記官
中        華        民        國    八十九    年    十    月    二      日


司法院資訊處製作；財團法人民間司法改革基金會備份。
